【裁判字號】    96,訴,464
【裁判日期】    970327
【裁判案由】    違反醫師法
【裁判全文】
臺灣板橋地方法院刑事判決               96年度訴字第464號
公  訴  人  臺灣板橋地方法院檢察署檢察官
被      告  甲○○
選任辯護人  李進成律師
            黃勝文律師
            張國權律師
上列被告因違反醫師法案件，經檢察官提起公訴（九十六年度偵
字第九八九號），本院判決如下：
    主    文
甲○○無罪。
    理    由
一、公訴意旨略以：被告甲○○係鑲牙生，未具牙醫師資格，不
    得擅自執行醫療業務，竟仍於民國九十五年九月二十六日上
    午，在其所開設位於臺北縣中和市○○路四三四號「安信齒
    科鑲牙所」，替真實姓名年籍不詳之成年女子（即乙○○，
    見後述）施打麻醉藥、洗牙，執行醫療業務，因認被告涉嫌
    違反醫師法第二十八條之未取得合法醫師資格，擅自執行醫
    療業務罪等語。
二、按犯罪事實應依證據認定之，無證據不得認定犯罪事實；不
    能證明被告犯罪者，應諭知無罪判決，刑事訴訟法第一百五
    十四條第二項、第三百零一條第一項分別定有明文。次按事
    實之認定，應憑證據，如未能發現確實之證據，或證據不足
    以證明，自不能以推測或擬制之方法，以為裁判基礎；再犯
    罪事實所憑之證據，無論係直接證據或間接證據，其為訴訟
    上之證明，須於一般人均不致有所懷疑而得確信為真實之程
    度，始得據為有罪之認定，倘其證明尚未達此程度而尚有合
    理之懷疑存在時，本諸無罪推定原則，自應為被告無罪之諭
    知；又被告否認犯罪事實所持辯解縱使不能成立，除非有確
    實證據足以證明對於被告犯罪已無合理之懷疑外，不能遽為
    有罪之認定；刑事訴訟法規定被告有緘默權，被告基於不自
    證己罪原則，既無供述之義務，亦不負自證清白之責任，不
    能因被告未能提出證據資料證明其無罪，或對於被訴之犯罪
    事實不置可否，即認定其有罪，最高法院著有九十二年度台
    上字第二五七○號判決可資參考。從而，認定被告有罪之證
    據，定需達到使事實審審判之法官有「確信」之心證時（即
    英美法上Beyond a reasonable doubt） ，方得為被告有罪
    之判斷，若依負追訴犯罪職責之檢察官所提出之證據，尚無
    法使事實審法官有此程度之心證時，因法院僅有調查而無蒐
    集證據之義務（最高法院九十一年度台上字第五八四六號判
    決參照），且檢察官於訴訟上應負提出證據及說服之實質舉
    證責任，倘現存卷內證據尚未達有罪程度之確信時，自應為
    有利於被告之認定，最高法院亦著有九十二年台上字第一二
    八號判例可資參照。
三、本件檢察官認被告違反醫師法第二十八條之罪，無非係以被
    告於偵查中之供述、臺北縣政府九十五年十月十六日北府衛
    醫字第０九五００八一七九三號函文、臺北縣政府衛生局現
    場稽查工作日誌表、訪問紀要、現場照片十二張，行政院衛
    生署九十六年一月二十五日衛署醫字第０九六０００二六五
    四號函文等為其依據。訊據被告堅詞否認有何公訴人所指之
    犯行，辯稱其當時僅係執行鑲牙生所得進行之業務等語。查
    本件被告確有於九十五年九月二十六日上午，在其所開設位
    於臺北縣中和市○○路四三四號「安信齒科鑲牙所」，替乙
    ○○施打麻醉藥、洗牙等一情，除據證人乙○○於本院審理
    中證述明確外（見本院九十七年三月十三日審判筆錄第三頁
    至第七頁），被告對此亦予承認，此情已足認定。雖起訴書
    上係載明被告係為真實姓名年籍不詳之成年女子進行前述施
    打麻醉藥、洗牙之行為，然除乙○○外，檢察官並無法特定
    被告當日究竟係為何人進行前述行為，為使被告得有效行使
    其訴訟上之防禦權，在檢察官未能舉出起訴書所載「真實姓
    名年籍不詳之成年女子」係乙○○以外之女子前，本院審理
    範圍除非有何訴訟上一罪關係（裁判上一罪或實質上一罪）
    外，當僅限於被告有無對乙○○為起訴書所載鑲牙生不得為
    之醫療行為。經查：
  (一)本件被告為經國家考試合格之鑲牙生，並得合法於臺北縣中
    和市○○路四三四號開立「安信齒科鑲牙所」等情，有考試
    院及格證書、鑲牙生證書及鑲牙生開業執照等在卷可稽（見
    臺灣板橋地方法院檢察署九十六年度偵字第九八九號卷第六
    頁至第八頁），此情已足認定；又被告有於前揭時地為乙○
    ○施打麻醉藥、洗牙一情，依被告之供述及證人乙○○於本
    院審理中之證詞，亦如前述得以證明，此情同足認定。而證
    人乙○○亦明確證述當時因為原本所鑲之假牙掉落，所以委
    請被告代為處理，而被告則用水代其清洗所脫落假牙處，並
    在該處施打麻醉藥後，將其假牙黏貼上去等語（見本院前揭
    審判筆錄第四頁至第六頁），此情已足認定。
  (二)關於被告是否有權為該等醫療行為一情，行政院衛生署（下
    稱衛生署）於九十六年一月二十五日所函覆之衛署醫字第０
    九六０００二六五四號函文中，固認：「施打麻醉藥及洗牙
    （包括清除牙結石、牙縫清洗）乃醫療行為，屬牙醫師業務
    範圍，應由牙醫師親自為之」（見臺灣板橋地方法院檢察署
    九十六年度偵字第九八九號卷第十四頁），然經本院於案件
    審理中，依辯護人之請求，再發函行政院衛生署確認，其分
    別表示：「鑲牙生……為達鑲牙補齒目的所必須包括之醫療
    行為，包括牙齒的切削成形（常須清除齒垢及上局部麻醉）
    乙節，迄今仍可適用，惟執行之業務範圍應以鑲牙補齒目的
    為限」（見本院卷內行政院衛生署九十六年十二月二十五日
    衛署一字第０九六００五四二０七號函文）、「……鑲牙生
    在鑲牙過程中，若為達鑲牙目的，其為牙科病患洗牙，應無
    不可。」（見本院卷內九十六年十二月二十五日衛署醫字第
    ０九六００五四二０七號函文）。足認若為達鑲牙之目的，
    鑲牙生為病患進行洗牙及局部麻醉，並不違反其業務範圍，
    此情同足認定。而本件由前述證人乙○○之證詞，被告係為
    了裝回證人乙○○所脫落之假牙，所以在該假牙處進行洗牙
    及局部麻醉後，再將假牙黏回。是本諸行政院衛生署於本院
    審理中之二份回函，足認具備鑲牙生資格之被告，當時僅是
    在執行其業務而已，並無任何超越其身為鑲牙生所得為之醫
    療行為之範圍，此情同足認定。
四、綜上所述，本件依卷內所存證據，被告既係在其身為鑲牙生
    所得為之業務範圍內，為乙○○進行洗牙及局部麻醉之行為
    ，則其自無檢察官所指違反醫師法第二十八條之行為。是即
    應為被告有利之認定，而為無罪之諭知。
據上論斷，應依第三百零一條第一項，判決如主文。
本案經檢察官張誌洋到庭執行職務
中    華    民    國    97    年    3     月    27    日
                  刑事第四庭審判長法  官  許政賢
                                  法  官  廖怡貞
                                  法  官  吳冠霆
上列正本證明與原本無異。
如不服本判決，應於判決送達後十日內敘明上訴理由，向本院提
出上訴狀（應附繕本），上訴於臺灣高等法院。
                                  書記官  黃炎煌
中    華    民    國    97    年    3     月    27    日


司法院資訊處製作；財團法人民間司法改革基金會備份。
